【裁判字號】    90,上更(一),839
【裁判日期】    901030
【裁判案由】    誣告
【裁判全文】
臺灣高等法院刑事判決                          九十年度上更(一)字第八三九號
    上  訴  人
    即  被  告  甲○○
    選任辯護人  李勇三
右上訴人因誣告案件，不服臺灣士林地方法院八十七年度訴字第六六二號，中華民國
八十八年三月十七日第一審判決（起訴案號：臺灣士林地方法院檢察署八十七年度偵
字第二四二四號）提起上訴，經最高法院發回更審，本院判決如左：
    主  文
原判決撤銷。
甲○○無罪。
    理  由
一、公訴意旨略以：被告甲○○就民國八十六年十二月二十四日臺灣士林地方法院至
    台北市○○區○○路六六一巷三八弄十一號民事執行查封所張貼之封條，並不知
    究係何人所撕毀，竟於同年月三十一日具狀向臺灣士林地方法院檢察署誣指係乙○○與丙○○所作，認其涉有刑法第一百三十九條除去公務員查封標示罪之犯行
    ，因認被告涉犯刑法第一百六十九條第一項誣告罪嫌。
二、按犯罪事實，應依證據認定之，無證據不得推定其犯罪事實，又不能證明被告犯
    罪者，應諭知無罪之判決，刑事訴訟法第一百五十四條、第三百零一條第一項分
    別定有明文。又為刑事訴訟法上證明之資料，無論其為直接證據或間接證據，均
    須達於通常一般之人均不致於有所懷疑，而得確信其為真實之程度，始得據為有
    罪之認定，若其關於被告是否犯罪之證明未能達此程度，而有合理性懷疑之存在
    ，致使無從形成有罪之確信，根據「罪證有疑，利於被告」之證據法則，即不得
    遽為不利於被告之認定，此觀諸最高法院七十六年臺上字第四九八六號判例意旨
    自明。
三、次按誣告罪之成立，以告訴人所訴被訴人之事實必須完全出於虛構為要件，若有
    出於誤會或懷疑有此事實而為申告，以致不能證明其所訴之事實為真實，縱被訴
    人不負刑責，而告訴人本缺乏誣告之故意，亦難成立誣告罪名，亦有最高法院四
    十四年臺上字第六五三號判例意旨可參。
四、公訴人認被告涉犯刑法第一百六十九條第一項誣告罪嫌，無非以告訴人乙○○堅
    詞否認曾打電話予被告，並查無電話通聯紀錄，被告復未合理交待以何種電話打
    給告訴人乙○○，且與告訴人丙○○並無任何接觸，竟誣指林孟潁共犯此案等情
    為其論據。
五、訊據被告甲○○堅詞否認誣告犯行，辯稱伊確實有接到乙○○的電話，說「不管
    你怎麼貼，封條他已撕掉」，伊叫丁○○一起去看，封條確有被撕掉，伊有拍照
    ，有向書記官及律師報告，伊才提起告訴，並無誣告等語。經查，被告於八十六
    年十二月二十四日導引原審法院執行處人員前往查封丙○○所有之前開房屋，經
    本院調閱該執行卷屬實（八十六年執字第七九一０號卷），而該查封標示確有遭
    人除去之情，亦有被告提出之照片可稽，核與告訴人丙○○於八十六年十二月二
    十六日向管區派出所備案紀錄所載相符，復經被告辯護人李勇三律師當庭證述無
    誤，是被告所指查封標示遭人撕去，並非虛構應可認定。次查被告與告訴人間互
    有民事、刑事之訴訟糾紛，此有被告起訴告訴人丙○○遷讓房屋事件之民事判決
    書（臺灣臺北地方法院八十六年度北簡字第八一二六號）、告訴人乙○○自訴被
    告詐欺之判決書（臺灣士林地方法院八十六年自字第二九二號、本院八十七年度
    上易字第六八八一號）等附卷可按，是被告發現其查封丙○○房屋之查封標示遭
    人撕毀除去，其懷疑係債務人即告訴人所為，當屬合理懷疑。且被告甫於前日導
    引書記官前往現場查封，當知悉封條黏貼何處，理應不致對丁○○說要去現場查
    看有無黏貼封條，且可輕易發現封條是否存在，亦無須丁○○查看封條被撕再轉
    告被告，故證人丁○○於原審所證稱：被告說因債務關係要去看執行法院有無去
    張貼封條，他沒車請我送他去，去了以後沒看到封條，是我看到封條被撕掉告訴
    他，他才知道並拿相機拍照，他找我之前沒說被撕毀」等詞（見原審卷第四九頁
    ），與事理不合，實不可採。再茍無特別原因存在，被告何須於查封翌日前往查
    看封條？並攜帶相機拍照存證，其指陳係告訴人撕毀封條，尚屬事出有因。雖被
    告指陳係告訴人乙○○電話告知封條為渠所撕，經檢察官及原審函調被告與告訴
    人之電話通聯紀錄，無從證明告訴人於該時間曾打電話予被告之紀錄，然查電話
    間之撥打通話，必留下通聯紀錄，此為公眾所周知之事實，而告訴人二人分別為
    幸福通信有限公司、麗揚股份有限公司之負責人，專營通信事業，有公司變更登
    記事項卡附卷可考（見原審卷第八一至八三頁），告訴人二人既係通信事業之負
    責人，對於撥打電話必留下通聯紀錄，當知之甚稔，茍被告所稱告訴人電話告知
    封條已為其所撕去之情屬實，則可推斷渠等二人有利用通信專業知識，使電話通
    聯紀錄無從查出為渠等所為，應有此合理性懷疑之存在，是不能因查無被告所稱
    告訴人之電話通聯紀錄，遽認被告有虛構事實，誣指告訴人犯罪。揆諸上開判例
    意旨，被告所辯無誣告之情，堪予採信。此外，查無其他積極證據足資證明被告
    有誣告之犯行，不能證明被告犯罪。原審未查，及對被告論罪科刑，尚有未合，
    被告上訴意旨指摘原判決不當為有理由，自應由本院撤銷原判決，諭知被告無罪
    。
據上論斷，應依刑事訴訟法第三百六十九條第一項前段、第三百六十四條、第三百零
一條第一項，判決如主文。
本案經檢察官劉永清到庭執行職務。
中      華      民      國      九十      年      十    月    三十      日
                              臺灣高等法院刑事第十三庭
                                  審判長法  官  蔡    燉
                                        法  官  黃  聰  明
                                        法  官  李  春  地
右正本證明與原本無異。
如不服本判決應於收受送達後十日內向本院提出上訴書狀，其未敘述上訴之理由者並
得於提起上訴後十日內向本院補提理由書（均須按他造當事人之人數附繕本）。
                                        書記官  王  忠  良
中    華  民    國     九十     年       十       月       三十一     日


司法院資訊處製作；財團法人民間司法改革基金會備份。
